臺灣高等法院刑事判決　　　　　　　 100年度交上易字第63號
上　訴　人
即　被　告　陳妗
上列上訴人因過失傷害案件，不服臺灣臺北地方法院99年度交易
字第707號，中華民國99年12月31日第一審判決（起訴案號：臺
灣臺北地方法院檢察署99年度偵字第9532號），提起上訴，本院
判決如下：
    主  文
上訴駁回。
    事實及理由
一、本案經本院審理結果，認第一審以上訴人即被告陳妗犯刑法
    第284條第1項之過失傷害罪，判處拘役50日，如易科罰金以
    新台幣1仟元折算1日。其認事、用法及量刑均無不當，應予
    維持，並引用第一審判決書記載之事實、證據及理由（如附
    件）。
二、被告上訴意旨略以：被告當時因正在猶豫要上山或下山，故
    腳踩煞車，車輛是處於停止狀態，而且貼近路旁樹叢，車體
    靠右，車頭微向右偏，並未完成轉彎動作，是告訴人羅尹辰
    之腳踏車煞車不及，撞及被告之車輛引擎蓋上，當時被告之
    車體依然停在臺北市○○區○○路3段34巷，尚未轉彎至同
    路段38巷上，因此無將車開到路中之問題云云。
三、經查：
（一）證人即告訴人羅尹辰於原審證稱：當天伊與同事騎自行車
      運動，行進路線從政治大學校門口上山，一路騎到最上面
      ，到捷運貓空站就下山，下山騎回政治大學，伊直行要下
      山，看到左邊岔路有1台轎車慢慢開出，伊已經看到，就
      煞車，但對方車頭一直往伊這邊靠，伊雖然煞停，但因為
      慣性，所以還是撞到。伊確定那台車有往伊這邊靠，被告
      應該是要轉彎，伊是直行下山。被告所駕車輛之車身已經
      過到伊之車道，伊沒有路下山，伊以為被告會轉彎過去，
      但沒有。伊看到被告車子時，是在行進中，被告車子一直
      出來，到伊車道，伊原本以為可以閃過，但最後只能煞停
      ，被告之車如果沒有行進（占到）整個車道，伊要騎車下
      山，是非常順利。該處不是直角右轉，被告駕車（轉彎）
      要先往左，再往右轉等語（見原審卷第46頁背面至49頁）
      。又證人施光輝於偵查及原審時亦證稱：伊與羅尹辰當時
      騎車下坡，羅尹辰騎車發生車禍時，他在前、伊在後，羅
      尹辰騎車距離伊之車，目測大約20、30公尺，伊是從羅尹
      辰後方看到車禍。伊看到有車行駛，轉彎下坡，伊看到車
      從無到轉出來至轉彎處，車頭往我們這邊，我們係直行，
      當下撞到，羅尹辰撞到被告車前面靠近右側（面對車方向
      ）。被告當時係開車下來，在那邊猶豫，有點停頓，感覺
      在找路，停在那邊，車有在動但很慢，所以羅尹辰才會追
      撞下去，我們下坡，因被告已經壓到我們車道，我們煞車
      ，所以才會撞到被告之車，因為那邊靠近山谷。被告車子
      之車道係比較陡，那係急轉彎，我們騎車這邊比較緩，被
      告從「茶鄉居」旁邊右彎，因為比較陡，所以車子會拉到
      外側，我看到車子剛好在轉彎的地方，羅尹辰斜斜撞上去
      等語（見偵查卷第46頁、原審43至46頁）。又證人陳郁臻
      於本院審理時亦證稱：伊當時坐在被告駕駛車輛之副駕駛
      座上，我們原本停在轉彎處討論，看是要左轉還是右轉，
      後來決定要右轉，所以又開始向前滑行。車禍發生當時，
      算是已經右轉了，車子已經在滑行等語（見本院100年4月
      8 日審判筆錄第5、7頁）。足見於本件事故發生前，被告
      駕駛自用小客車雖曾暫停在臺北市○○區○○路3段34巷
      轉彎處路邊，與車上友人討論、找路，但事故發生當時，
      是被告已決定去路即向右轉，並開始以緩慢之速度駕車前
      進並右轉，而逐漸前行轉彎進入同路段38巷之事實，應堪
      認定，是被告辯稱：當時伊車輛是處於停止狀態，車體靠
      右，車頭微向右偏云云，尚非足採。
（二）又被告雖另辯稱當時伊車輛是靠右，貼近路旁樹叢云云。
      然查，本件事故現場（臺北市○○區○○路3段34巷與同
      路段38巷口），由臺北市○○區○○路3段34巷右轉同路
      段38巷，係一陡下坡路面，且轉彎角度小於90度（類似迴
      轉）之交岔路口之事實，有現場照片（見偵字卷第27頁）
      在卷可佐，且事故發生時間為深夜，道路上並無往來車輛
      ，衡諸一般道路駕駛經驗，自上開路段34巷下坡右轉同路
      段38巷時，一般駕駛人以車輛右側車身緊貼路旁樹叢之方
      式右轉之可能性甚低，且被告駕駛之車輛係自上開路段34
      巷持續向前行進，始右轉進入38巷之事實，業經證人羅尹
      辰、施光輝證述明確，有如前述，倘被告之車輛並未轉出
      38巷，而係仍緊靠34巷右側樹叢，則行駛在38巷對向車道
      之告訴人羅尹辰之腳踏車，自可順利前行，要無須緊急煞
      車至撞擊被告車輛引擎蓋之理。是被告此部分所辯，與常
      情事理不符，亦非足採。至證人陳郁臻於本院審理時雖陳
      稱：發生車禍後，伊從副駕駛座下車時，打開車門可以碰
      到路旁樹叢云云。然副駕駛座車門位置，距離車頭位置仍
      有相當距離，是副駕駛座車門打開是否會碰到路旁樹叢，
      與其車輛之車頭是否已經轉彎或侵入來車道，並無絕對關
      連。從而證人陳郁臻此部分所述，亦無從執為有利被告之
      認定。
四、綜上所述，被告上訴意旨，尚非可採，其執此指摘原判決不
    當，求予撤銷改判，為無理由，應予駁回。
據上論結，應依刑事訴訟法第373條、第368條，判決如主文。
本案經檢察官黃騰耀到庭執行職務。
中    華    民    國   100    年    5     月    6     日
                  刑事第五庭  審判長法  官  李英勇
                                    法  官  劉秉鑫
                                    法  官  白光華
以上正本證明與原本無異。
不得上訴。
                                    書記官  廖鴻勳
中    華    民    國    10    年    5     月    6     日
附錄本件論罪科刑法條全文：
刑法第284條
因過失傷害人者，處 6 月以下有期徒刑、拘役或 5 百元以下罰
金，致重傷者，處 1 年以下有期徒刑、拘役或 5 百元以下罰金
。